臺灣彰化地方法院刑事判決　　　　　　　95年度訴字第2085號
公　訴　人　臺灣彰化地方法院檢察署檢察官
被　　　告　甲○○
　　　　　　　　　　　號
選任辯護人　吳憲明律師
上列被告因違反毒品危害防制條例案件，經檢察官提起公訴（95
年度偵字第4406號），本院判決如下：
    主    文
甲○○販賣第二級毒品，處有期徒刑年捌月，販賣第二級毒品
所得新臺幣佰元沒收，如全部或一部不能沒收時，以其財產抵
償之；又連續明知為禁藥，而轉讓，處有期徒刑捌月。應執行有
期徒刑肆年，販賣第二級毒品所得新臺幣佰元沒收，如全部或
一部不能沒收時，以其財產抵償之。
    犯罪事實
一、甲○○明知麥角二乙胺（Lysergic Acid Diethylamide，LS
    D ，俗稱「郵票」或「搖腳丸」，下稱LSD） 為政府公告管
    制之第二級管制藥品，臨床上禁止使用，乃藥事法規定之禁
    藥，亦為毒品危害防制條例規定之第二級毒品，不得持有、
    轉讓及販賣，竟因真實姓名年籍不詳，自稱「小輝」之成年
    男子於民國94年8 、9 月間某日，在某家PUB 無償交付5 張
    LSD 予其試用，而其又無意施用LSD ，即分別為下列之行為
    ：
  (一)基於轉讓禁藥之概括犯意，自95年1 月間某日起至同年4 月
    間某日止，在臺中市「新光三越百貨公司」附近之PUB 內，
    連續無償交付LSD 予楊貴芃3 次，每次交付1 張LSD ；又於
    95年3 月間某日，在彰化縣彰化市○○路某處，無償交付1
    張LSD予吳思賢1 次。
  (二)基於反覆販賣第二級毒品LSD 以牟利之犯意，於95年4 月初
    某日，以其所使用之門號0000000000號行動電話作為聯絡工
    具，在臺中市第一廣場，以每張新臺幣（下同）300 元之價
    格，販賣1 張第二級毒品LSD 予吳思賢；又於95年4 月5 日
    下午5 時許，吳思賢以0000000000號行動電話撥打甲○○上
    開電話，詢問甲○○是否有LSD 可購買時，同意以每張250
    元之價格販賣2 張LSD 予吳思賢，惟因吳思賢未再進一步聯
    絡，而未完成交易。
二、嗣因警方於偵辦楊貴芃等人販賣毒品案時，從監聽資料得知
    甲○○亦有販賣毒品之嫌疑，始循線而查悉上情。
三、案經彰化縣警察局彰化分局報告臺灣彰化地方法院檢察署檢
    察官偵查起訴。
    理    由
一、證據能力：
    本案下揭全部卷證所涵括之供述證據及非供述證據，經本院
    依法踐行調查證據程序，公訴人及被告均不爭執各該證據之
    證據能力，且亦查無依法應排除其證據能力之情形，是後述
    所引用證據之證據能力均無疑義，合先敘明。
二、上開犯罪事實，業據被告甲○○於本院準備程序及審理時坦
    承不諱（參本院準備程序第3-4 頁、審判筆錄第5-9 頁），
    且經證人吳思賢於警、偵訊及證人楊貴芃於偵訊時證述明確
    （分別參95年度偵字第4406號卷第45-51 、76-79 、96、12
    2-123 、141-142 、149 頁），並有0000000000號行動電話
    申登人資料之通聯調閱查詢單1 紙、臺灣彰化地方法院檢察
    署通訊監察書及0000000000號行動電話通訊監察譯文各1 份
    附卷可稽；而俗稱「郵票」或「搖腳丸」之物即為LSD ，係
    屬藥事法之第二級管制藥品，臨床上禁止使用，亦為毒品危
    害防制條例規定之第二級毒品，除毒品危害防制條例附表所
    列毒品定有明文外，復有網路新聞列印資料1 紙、行政院衛
    生署管制藥品分級及品項公告1 份在卷足憑，是「郵票」亦
    即LSD 係屬禁藥及第二級毒品無疑；足徵被告自白與事實相
    符，堪予採信。
三、又被告將「小輝」之成年男子無償轉讓之LSD 販賣予證人吳
    思賢，目的在賺取一點錢等情，業據被告於本院審理時自承
    明確（參本院審判筆錄第7-8 頁），則本院審酌被告將無償
    取得之LSD 以300 元之價格賣予證人吳思賢，確實獲有300
    元之利益，認被告就販賣LSD 予證人吳思賢，明顯有營利之
    意圖無庸置疑。
四、綜上所述，本案事證已臻明確，被告販賣第二級毒品LSD 及
    轉讓禁藥之犯行均堪以認定，應依法論科。
五、刑法修正之新舊法比較：
    被告行為後，刑法於94年2 月2 日修正公布，並於95年7 月1
    日施行，關於本案應適用之新、舊法，茲論述如下：
  (一)刑法第2 條第1 項規定，係規範行為後法律變更所生新舊法
    律比較適用之準據法，於95年7 月1 日刑法施行後，應適用
    刑法第2 條第1 項之規定，為「從舊從輕」之比較（最高法
    院95年5 月23日第8 次刑事庭會議決議第1 點第1 項參照）
    。
  (二)依刑法第2 條第1 項規定為新舊刑法比較時，應就罪刑有關
    之共犯、未遂犯、連續犯、想像競合犯、牽連犯以及累犯加
    重、自首減輕、暨其他法定加減原因、與加減例等一切情形
    ，綜其全部之結果，而為比較，再適用有利於行為人之法律
    處斷，而不得一部割裂分別適用不同之新舊法（最高法院24
    年上字第4634號判例意旨、95年第8 次刑事庭會議決議參照
    ）。
  (三)依上原則，經比較新、舊法如附表後，以被告行為時之舊法
    較有利於被告，依刑法第2 條第1 項前段規定，本案自應一
    體適用被告行為時之法律即修正前刑法第33條第5 款、第56
    條、第65條第2 項之規定。
  (四)至刑法第59條雖亦自修正前「犯罪之情狀可憫恕者，得酌量
    減輕其刑。」之規定，修正為「犯罪之情狀顯可憫恕，認科
    以最低度刑仍嫌過重者，得酌量減輕其刑。」，然明顯僅係
    文字修正，並非法律之變更，自無庸依刑法第2 條第1 項為
    新舊法有利不利之比較，而應直接適用裁判時之法律（最高
    法院95年5 月23日第8 次刑事庭會議決議第6 點第1 項、95
    年11月7 日第21次刑事庭會議決議參照）。
  (五)又修正前刑法第51條規定：「數罪併罰，分別宣告其罪之刑
    ，依左列各款定其應執行者：」其中第5 款規定：「宣告多
    數有期徒刑者，於各刑中之最長期以上，各刑合併之刑期以
    下，定其刑期。但不得逾20年。」，修正後刑法第51條第5
    款規定：「宣告多數有期徒刑者，於各刑中之最長期以上，
    各刑合併之刑期以下，定其刑期。但不得逾30年。」，應比
    較新、舊法（最高法院95年5 月23日第8 次刑事庭會議決議
    第5 點第1 項參照），經比較結果，修正後刑法並非較有利
    於行為人，依刑法第2 條第1 項前段之規定，仍應依修正前
    刑法，定其應執行之刑【按依刑法第2 條第1 項但書適用有
    利於行為人之法律時，除有特別規定，及事關執行如易服勞
    役、易科罰金、易以訓誡、數罪併罰之定執行刑及緩刑等，
    不應適用舊法者外，既認行為時法為有利於行為人，即不容
    對於其他關係條文，復參用裁判時法，以紊系統，原最高法
    院著有29年上字第525 號判例可參，該判例雖於94年12月13
    日經最高法院94年度第17次刑事庭會議決議以不合時宜為由
    不再援用，並於95年5 月23日經最高法院以95年度第8 次刑
    事庭決議認易服勞役、易科罰金、數罪併罰之定執行刑於法
    律修正時，均應為新舊法有利不利之比較，而緩刑則無庸比
    較，直接適用新法，然仍可知於29年上字第525 號判例停止
    援用前，依該判例見解，有關易服勞役、易科罰金、易以訓
    誡、數罪併罰之定執行刑及緩刑之事項，於法律修正時，均
    無庸為新舊法比較，亦無與其他論罪科刑條文綜合比較、一
    體適用之關係，應直接適用新法；縱最高法院嗣認上開事項
    均無庸比較新舊法不當，停止援用該判例，並於95年度第8
    次刑事庭決議表示易服勞役、易科罰金、數罪併罰之定執行
    刑於法律修正時，均應為新舊法有利不利之比較，惟依現在
    仍有效之24年上字第4634號判例及95年度第8 次刑事庭決議
    ，就應綜合比較及一體適用之範圍，仍均未將易刑處分（即
    易服勞役、易科罰金）及數罪併罰之定執行刑納入綜合比較
    及一體適用之範圍，故本院認易刑處分（即易服勞役、易科
    罰金）及數罪併罰之定執行刑，雖應比較新舊法，但並無應
    與本刑論罪科刑之規定一體適用之必要，應另行單獨予以比
    較適用，此觀諸倘被告犯二罪，其中一罪經比較後應適用新
    法，另一罪經比較後應適用舊法時，根本不可能依一體適用
    原則直接適用新法或舊法定應執行刑猶明，附此敘明】。
六、論罪科刑：
  (一)核被告所為如上開犯罪事實欄(一)所示之犯行，係犯藥事法第
    83條第1 項之轉讓禁藥罪，所為如犯罪事實欄(二)所示之犯行
    ，係犯毒品危害防制條例第4 條第2 項之販賣第二級毒品罪
    。被告於轉讓及販賣前持有禁藥即第二級毒品LSD 之低度行
    為應為轉讓、販賣之高度行為所吸收，均不另論罪。
  (二)被告先後四次轉讓禁藥之犯行，時間緊接，所犯為構成要件
    相同之罪名，顯係基於概括犯意反覆為，應依修正前刑法第
    56條連續犯之規定，論以一罪，並依法加重其刑。
  (三)按學理上包括一罪概念中，關於集合犯之態樣，係指依一般
    社會通念，特定犯罪行為具有反覆實施之特性，而藉由法條
    中客觀構成要件之行為要素，涵括上開具有反覆實施特性之
    數個犯罪行為，僅接受一次刑法之評價為已足。因刑事法若
    干犯罪行為，本質上原具有反覆、延續實行之特徵，立法時
    既予特別歸類，定為犯罪構成要件之行為要素，則行為人基
    於概括之犯意，在密切接近之一定時、地持續實行之複次行
    為，倘依社會通念，於客觀上認為符合一個反覆、延續性之
    行為觀念者，於刑法評價上，即應僅成立一罪。學理上所稱
    「集合犯」之職業性、營業性或收集性等具有重複特質之犯
    罪均屬之，例如經營、從事業務、收集、販賣、製造、散佈
    等行為概念者是（最高法院95年度臺上字第1079號判決意旨
    參照）。而在立法上，以營利為構成要件之犯罪，通常具有
    反覆、延續實施同一犯罪行為之特性，因其本質乃多數行為
    之集合或一定行為之反覆實施，故立法上予以擬制，定為一
    罪。本案被告如上揭犯罪事實欄(二)販賣毒品LSD 之行為，具
    有反覆、延續實行之特徵，從而在行為概念上，縱有多次販
    賣之舉措（不論既、未遂），仍應評價認係包括一罪之集合
    犯，論以被告一販賣第二級毒品LSD 既遂罪為已足。
  (四)按藥事法第83條第1 項係於93年4 月21日修正公布，同年月
    23日施行，為毒品危害防制條例之後法，且藥事法第83條第
    1 項之法定刑為7 年以下有期徒刑，得併科新臺幣5 百萬元
    以下罰金，與毒品危害防制條例第8 條第2 項之法定刑為6
    月以上，5 年以下有期徒刑，得併科新臺幣70萬元以下罰金
    ，依刑法第33、35條規定之標準相較後，以藥事法第83年第
    1 項之法定刑為重，參以毒品之範圍尚包括影響精神物質與
    其製品，而藥事之管理，亦非僅止於藥品之管理，毒品危害
    防制條例與藥事法二者，並無必然之特別法與普通法關係。
    故除有轉讓之第二級毒品達毒品危害防制條例第8 條第6 項
    之一定數量，經依法加重後之法定刑較藥事法第83條第1 項
    之法定刑為重之情形外，因藥事法第83條第1 項為後法，且
    為重法，應優先適用藥事法處罰（臺灣高等法院暨所屬法院
    94年法律座談會刑事類提案第8 號結論意旨參照）。查被告
    被查獲時並未扣得第二級毒品LSD ，且本案轉讓之LSD 共4
    張，每張僅供一次施用，尚無證據認已達行政院93年1 月7
    日院台法字第0930080551號令頒轉讓持有毒品加重其持之數
    量標準第2 條關於第二級毒品在淨重10公克以上之規定，是
    本件關於轉讓上開LSD 部分，自應適用藥事法論擬。起訴書
    認被告所為轉讓LSD 之犯行，係犯毒品危害防制條例第8 條
    第2 項轉讓第二級毒品罪嫌，與上開析述不符，惟起訴基本
    社會事實同一，本院依法變更起訴法條。
  (五)被告所犯上開二罪，犯意各別，行為互殊，罪名有異，應予
    分論併罰。
  (六)被告上開犯罪事實(二)中於95年4 月5 日販賣第二級毒品LSD
    予吳思賢未遂之犯行【按依最高法院90年度臺上字第7030號
    判決意旨，被告以如上開犯罪事實欄(二)所示之方式，於95年
    4 月5 日與證人吳思賢談定交易價格及數量後，雖未完成交
    易，仍可成立販賣毒品未遂，附此敘明】，雖未據檢察官提
    起公訴，惟該部分犯行與檢察官起訴販賣第二級毒品LSD 經
    本院論罪部分為集合犯之包括一罪關係，自為起訴效力所及
    ，應由本院併予審理，附此敘明。
  (七)又查被告販賣毒品之對象僅有1 人，且僅完成交易1 次，獲
    得利益僅300 元，情節尚屬輕微，若處以毒品危害防制條例
    第4 條第2 項之法定最低本刑有期徒刑7 年，實嫌過重，本
    院認被告販賣第二級毒品之犯罪情狀，顯有可憫恕之處，此
    部分爰依刑法第59條規定酌減其刑。
  (八)爰審酌被告明知毒品對人體之危害，竟轉讓毒品予他人施用
    ，甚至為獲得利益，即為販賣毒品之犯行，無視毒品足以使
    施用者導致精神障礙、性格異常，甚至造成生命危險之生理
    成癮性及心理依賴性，嚴重影響社會治安、戕害國民身心健
    康，惡性非輕，惟念及其犯罪之動機、方法、手段，販賣毒
    品次數，所獲利益僅300 元，及犯後已坦承犯行、深知悔悟
    且態度良好等一切情狀，分別量處如主文所示之刑，並定其
    應執行之刑，以資懲儆。
五、沒收：
  (一)按毒品危害防制條例第19條第1 項規定，犯販賣毒品罪者，
    其犯罪所得之財物均沒收之，係採義務沒收主義。故販賣毒
    品所得之對價，不問其中成本若干，利潤多少，均應全部諭
    知沒收，貫徹政府查禁煙毒之決心，以符立法本旨（最高法
    院91年度台上字第2419號判決意旨可供參照）。茲被告販賣
    第二級毒品所得300 元雖未扣案，仍應依上開說明及規定予
    以宣告沒收，如全部或一部不能沒收時，以其財產抵償之。
  (二)至未扣案之門號0000000000號SIM 卡1 張及該SIM 卡所搭配
    使用之手機1 支，被告雖自承以之作為販毒之聯絡工具，但
    SIM 卡依國內電信公司定型化契約之約定，該晶片卡之所有
    權仍屬電信公司所有，申請人僅因承租門號而取得使用權，
    另手機1 支被告陳稱其已給予其父親使用等語（參本院審判
    筆錄第8 頁），則既無積極證據證明被告所辯為偽，其既已
    將手機給予其父親，自難認該手機仍為被告所有；而毒品危
    害防制條例第19條第1 項規定宣告沒收，並無如同條例第18
    條第1 項所定（不問屬於犯人所有與否，沒收之）之明文，
    故應屬相對沒收主義之立法，其應沒收之物，應以屬被告所
    有者為限（最高法院93年度臺上字第462 號判決參照），準
    此，上開SIM 卡及手機1 支既均非屬被告所有之物，且非屬
    違禁物，核與沒收之要件不符，自不得併予宣告沒收。
據上論斷，應依刑事訴訟法第299 條第1 項前段、第300 條，毒
品危害防制條例第4 條第2 項、第19條第1 項，藥事法第83條第
1 項，刑法第2 條第1 項前段、第11條前段、（修正前）第56條
、第59條、（修正前）第51條第5款，判決如主文。
本案經檢察官高如應到庭執行職務。
中　　華　　民　　國　　96　　年　　3 　　月　　27　　日
                  刑事第四庭    審判長法  官  周淡怡
                                      法  官  周莉菁
                                      法  官  吳永梁
以上正本證明與原本無異。
如不服本判決，應於判決送達後10日內，向本院提出上訴狀（ 須
附繕本 ）。
中　　華　　民　　國　　96　　年　　3　　月　　 29　　日
                                      書記官  陳美敏
附錄本案論罪科刑法條全文：
毒品危害防制條例第4條
製造、運輸、販賣第一級毒品者，處死刑或無期徒刑；處無期徒
刑者，得併科新臺幣1 千萬元以下罰金。
製造、運輸、販賣第二級毒品者，處無期徒刑或7 年以上有期徒
刑，得併科新臺幣7 百萬元以下罰金。
製造、運輸、販賣第三級毒品者，處5 年以上有期徒刑，得併科
新臺幣5 百萬元以下罰金。
製造、運輸、販賣第四級毒品者，處3 年以上10年以下有期徒刑
，得併科新臺幣3 百萬元以下罰金。
製造、運輸、販賣專供製造或施用毒品之器具者，處1 年以上7
年以下有期徒刑，得併科新臺幣1 百萬元以下罰金。
藥事法第83條
明知為偽藥或禁藥，而販賣、供應、調劑、運送、寄藏、牙保、
轉讓或意圖販賣而陳列者，處7 年以下有期徒刑，得併科新臺幣
5 百萬元以下罰金。
犯前項之罪，因而致人於死者，處7 年以上有期徒刑，致重傷者
，處3 年以上12年以下有期徒刑。
因過失犯第1 項之罪者，處2 年以下有期徒刑、拘役或科新臺幣
30萬元以下罰金。
第 1 項之未遂犯罰之。
附表：
┌──┬────┬────────────────────────────┐
│編號│項   目 │比較、說明                                              │
├──┼────┼────────────────────────────┤
│ 1  │連續犯  │修正前刑法第56條關於連續犯之規定，業已修正刪除，此刪除雖│
│    │        │非犯罪構成要件之變更，但顯已影響行為人刑罰之法律效果，自│
│    │        │屬法律有變更，依刑法第2 條第1 項規定，比較新、舊法結果，│
│    │        │應適用最有利於行為人之法律（最高法院95年第8 次刑事庭會議│
│    │        │決議第5 點第4 項第1 款參照）。按連續犯之形成結構，本質上│
│    │        │就是各自都得以獨立之犯罪，亦即是數罪之性質，因具備連續關│
│    │        │係，而以單一評價之模式來處理，因此，在連續犯廢除後，原各│
│    │        │自獨立之數個犯行，應回歸數罪併罰之規定處理，則經比較新、│
│    │        │舊法結果，應以被告行為時之法律即修正前第56條規定論以連續│
│    │        │犯，最有利於被告。                                      │
├──┼────┼────────────────────────────┤
│ 2  │毒品危害│關於左開條文罰金之最低度刑部分，因刑法第33條第5款關於罰 │
│    │防制條例│金最低度刑之規定，由「罰金：1 元以上」修正為「罰金：新臺│
│    │第4 條第│幣1 千元以上，以百元計算之」，故應依刑法第2 條第1 項規定│
│    │2 項及藥│，適用最有利於行為人之法律（最高法院95年第8 次刑事庭會議│
│    │事法第83│決議參照）。準此，本案毒品危害防制條例第4 條第2 項後段「│
│    │條第1 項│得併科新臺幣7 百萬元以下罰金」及藥事法第83條第1 項後段「│
│    │之罰金刑│得併科新臺幣5 百萬元以下罰金」之罰金最低度刑，經比較新、│
│    │        │舊法結果，應以被告行為時之法律即修正前第33條第5 款規定，│
│    │        │最有利於被告。                                          │
├──┼────┼────────────────────────────┤
│ 3  │毒品危害│修正前刑法第65條第2 項規定「無期徒刑減輕者，為7 年以上有│
│    │防制條例│期徒刑。」，修正後刑法第65條第2 項規定為「無期徒刑減輕者│
│    │第4 條第│，為20年以下15年以上有期徒刑。」，二者減輕之最低度刑有明│
│    │2 項法定│顯不同，經比較新、舊法結果，應以被告行為時之法律即修正前│
│    │本刑中無│刑法第65條第2 項規定，最有利於被告。                    │
│    │期徒刑之│                                                        │
│    │減輕    │                                                        │
├──┴────┴────────────────────────────┤
│經綜合比較新、舊法之結果，以被告行為時之舊法較有利於被告，依刑法第2條第 │
│1 項前段規定，應一體適用被告行為時之法律即修正前刑法第56條、第33條第5款 │
│、第65條第2 項之規定。                                                  │
└────────────────────────────────────┘
